臺灣臺中地方法院民事判決　　　　　　　　96年度婚字第33號
原　　　告　甲○○
被　　　告　謝珍珠
上列當事人間請求離婚事件，本院於民國九十六年六月十四日言
詞辯論終結，判決如下：
    主      文
准原告與被告離婚。
訴訟費用由被告負擔。
    事實及理由
一、本件被告經合法通知，無正當理由，未於言詞辯論期日到場
    ，核無民事訴訟法第三百八十六條所列各款情形，爰依原告
    之聲請，由其一造辯論而為判決。
二、原告主張：被告為大陸地區人民，兩造於民國九十四年七月
    二十五日在大陸地區福建省福州市民政局婚姻登記處登記結
    婚，並約定婚後以原告之住所為兩造共同住所，嗣被告雖於
    九十五年一月二十二日來臺與原告同居，惟於同年三月十三
    日無故離家出走，行方不明，拒絕與原告履行同居義務，原
    告因而提起履行同居之訴，經本院以九十四年度婚字第六九
    四號判決被告應與原告同居確定在案。然被告仍未返家與原
    告同居，復因逾期停留及非法打工，經臺北縣政府警察局瑞
    芳分局查獲，而於九十五年八月十五日被強制遣返大陸地區
    ，且依法自出境之日起一至三年不得來臺。綜上，兩造婚後
    僅共同生活一個多月，彼此尚無法建立起夫妻誠摯互信、互
    愛基礎，被告即無故離家，行方不明，現被告又因逾期停留
    及非法打工而被遣返，長期不能來臺，顯然兩造間婚姻關係
    已產生重大破綻而至無法回復之地步，爰依民法第一千零五
    十二條第一項第五款及同條第二項規定，擇一訴請准予判決
    兩造離婚等語。並聲明：如主文所示。被告未於言詞辯論期
    日到場，亦未提出書狀作何聲明或陳述。
三、得心證之理由：
（一）原告主張之事實，業據提出戶籍謄本、被告入出國日期證
      明書（均正本）及本院九十五年度婚字第四九三號民事判
      決書暨確定證明書、被告在大陸地區之常住人口登記卡、
      經財團法人海峽交流基金會認證之結婚公證書、結婚證（
      均影本）各乙份為證。觀諸被告之入出境資料，被告自九
      十五年八月十五日離境迄今未再入境；且經本院依職權向
      內政部入出國及移民署函查被告來臺情形，該局覆以：「
      經查大陸地區人民謝珍珠女士（即謂被告）於九十五年一
      月二十二日入境，停留期限至九十五年七月二十二日，於
      九十五年三月十三日經通報行方不明，嗣經臺北縣政府警
      察局瑞芳分局於九十五年七月二十八日查獲在臺逾期停留
      及從事與許可目的不符之工作，於九十年八月十五日強制
      出境」等語；及被告在九十五年七月二十八日遭臺北縣政
      府警察局瑞芳分局查獲逾期停留及非法打工時，於接受警
      局調查時亦自承自九十五年三月十三日離家等情，此有該
      局九十六年三月二十一日移屬出停堯字第０九六一０二三
      五四九０號函文暨所檢附之被告來臺資料、臺北縣政府警
      察局瑞芳分局函文、調查筆錄、大陸地區人民行方不明資
      料報表乙份在卷足按；復據證人即原告母親林阿藤到庭證
      述無訛。此外，被告未到庭爭執，亦未提出書狀答辯或陳
      述以供本院審酌。衡之上情，原告之主張，堪認為真實。
（二）按夫妻之一方為臺灣地區之人民，一方為大陸地區之人民
      者，其判決離婚之事由，依臺灣地區之法律，臺灣地區與
      大陸地區人民關係條例第五十二條第二項定有明文。經查
      ，本件原告為臺灣地區人民，被告為大陸地區人民，故本
      件判決離婚之準據法應適用臺灣地區之法律。次按有民法
      第一千零五十二條第一項以外之重大事由，難以維持婚姻
      者，夫妻之一方得請求離婚，但其事由應由夫妻之一方負
      責者，僅他方得請求離婚，民法第一千零五十二條第二項
      定有明文。上開條文規定之立法意旨，在符合現代多元化
      社會之需要，使裁判離婚之事由較富彈性，其判斷之標準
      為婚姻是否已生破綻而無回復之希望，而婚姻是否已生破
      綻無回復之希望，不可依主觀的標準，即從原告已喪失維
      持婚姻意欲之主觀面加以認定，而應依客觀之標準，即難
      以維持婚姻之事實，是否已達倘處於同一境況，任何人均
      將喪失維持婚姻意欲之程度而定（最高法院九十四年度臺
      上字第一一五號判決意旨參照）。至於婚姻如有難以維持
      之重大事由，於夫妻雙方就該事由均須負責時，應比較衡
      量雙方之有責程度，僅責任較輕之一方得向責任較重之他
      方請求離婚，如雙方之有責程度相同，則雙方均得請求離
      婚，始符民法第一千零五十二條第二項規定之立法本旨（
      最高法院九十五年度第五次民事庭會議決議參照）。徵之
      婚姻之意義，在於夫妻間得共同生活，互相扶持，以履行
      彼此間對婚姻之承諾，如雙方無繼續履行共同生活之意願
      ，客觀上亦無回復共同生活之可能，則兩造間婚姻之實質
      意義不復存在，核與前開條文所指有難以維持婚姻之重大
      事由相當，而得由夫妻之一方訴請離婚。否則，勉強維持
      婚姻之形式，反而會對雙方各自追求幸福生活之機會造成
      不必要之限制。
（三）綜上所述，本院認兩造於九十四年七月二十五日結婚後，
      被告僅來臺與原告生活月餘，即無故離家出走，行方不明
      ，有如前述，顯然被告主觀上並無維繫彼此婚姻之意願，
      兩造間亦因此無法共同生活建立夫妻誠摯情愛，彼此徒具
      婚姻之名，而無婚姻之實，致婚姻生活賴以維持之互信、
      互愛基礎蕩然無存；甚者，被告在兩造分居期間，逾期停
      留與非法打工，經警局查獲後強制遣返大陸地區，不予許
      可入境期間自出境之翌日起算長達一至三年，則有上開內
      政部入出國及移民署出境管理局函文暨所附之資料附卷可
      稽，是被告因在臺非法打工，遭強制遣返並限制入境，係
      被告自身非法行為所造成，無可歸責原告事由，準此，本
      件婚姻短期內顯無回復共同生活之可能，揆諸前開說明，
      兩造間自有難以維持婚姻之重大事由存在；且兩造未能共
      同生活乃因被告上開行為所致，自係可歸責於被告，己如
      前述。從而，原告爰依民法第一千零五十二條第二項之規
      定，訴請准與被告離婚，即屬有據，應予准許。
（四）至原告本於民法第一千零五十二條第一項第五款、第二項
      數款項離婚事由（訴訟標的），請求判決離婚，按原告起
      訴以單一之聲明，主張數項訴訟標的之法律關係，並請求
      法院「選擇其中之一」為原告「勝訴判決」，而未定有先
      後之順序，此請求法院就原告之訴有理由時，就各該訴訟
      標的『擇一』為其勝訴判決者，此為訴之選擇合併（參姚
      瑞光教授著民事訴訟法論第三二０頁）。是原告其訴訟標
      的雖有數項，而僅有單一之聲明，其既以數項訴訟標的法
      律關係為選擇合併性之主張，本院為原告勝訴之判決時，
      既認其中一項訴訟標的為有理由者，即應為原告勝訴之判
      決。是本件原告上開請求，既經本院審認有理由而准予離
      婚，則原告另依據民法第一千零五十二條第一項第五款之
      規定訴請離婚，既為選擇合併，本院自毋庸再予審認，併
      此敘明。
四、訴訟費用負擔之依據：民事訴訟法第七十八條。
中　　華　　民　　國　　96　　年　　6 　　月　　28　　日
                  家事法庭　　　法　官　 王靜秋
以上正本係照原本作成
如對本判決上訴須於判決送達後廿日內向本院提出上訴狀（須附
繕本）
中　　華　　民　　國　　96　　年　　6 　　月　　28　　日
                                書記官
